臺灣高雄地方法院刑事判決　　　　　　　96年度訴字第4673號
公　訴　人　臺灣高雄地方法院檢察署檢察官
被　　　告　乙○○
上列被告因違反毒品危害防制條例案件，經檢察官提起公訴（96
年度毒偵字第8736號），本院合議庭裁定由受命法官獨任進行簡
式審判程式，判決如下：
    主  文
乙○○施用第一級毒品，累犯，處有期徒刑捌月，減為有期徒刑
肆月，如易科罰金，以新臺幣壹仟元折算壹日。
    事  實
一、乙○○前因施用毒品案件，經本院裁定令入戒治處所施以強
    制戒治，於民國88年6 月7 日執行完畢；又因施用毒品、公
    共危險、過失傷害等罪，分別判處有期徒刑9 月、8 月、3
    月，並經本院94年聲字第1025號定應執行有期徒刑1 年6 月
    確定，甫於95年4 月23日執行完畢。詎乙○○仍未戒絕毒癮
    ，竟基於施用第一級毒品海洛因之犯意，於96年4 月5 日下
    午不詳時間，在不詳地點，以海洛因置入針筒內施打之方式
    ，施用第一級毒品海洛因1 次。嗣於96年4 月6 日晚上9 時
    23分，在高雄市前金區○○○路與成功一路口，因形跡可疑
    為警查獲。經警徵得其同意採集尿液送驗，結果呈海洛因代
    謝後嗎啡陽性反應，而查悉上情。
二、案經高雄市政府警察局新興分局報告臺灣高雄地方法院檢察
    署檢察官偵辦起訴。
    理  由
一、本件被告乙○○所犯為死刑、無期徒刑或最輕本刑為3 年以
    上有期徒刑以外之罪，其於準備程序中就被訴事實為有罪之
    陳述，經告知簡式審判程序之旨，並聽取公訴人及被告之意
    見後，依刑事訴訟法第273 條之1 第1 項規定，裁定由受命
    法官獨任進行簡式審判程序，合先敘明。
二、(一)訊據被告乙○○對於上揭犯行於本院審理時供承不諱，且
    被告於96年4 月6 日為警查獲後所採集之尿液，經送檢驗之
    結果，確呈嗎啡陽性反應，此有高雄市立凱旋醫院96年4 月
    16日濫用藥物尿液檢驗報告及新興分局尿液編號對照表各1
    份附卷可稽，是被告之自白核與事實相符，應堪採信。本案
    事證明確，被告上開施用第一級毒品犯行，堪以認定。
    (二)修正之毒品危害防制條例第20條就施用毒品者，祇於「初
    犯」及「5 年後再犯」二種情形，有其追訴條件之限制，即
    須於初犯經觀察、勒戒或強制戒治釋放後，5 年內均無施用
    毒品之行為，始能認其前所實施之觀察、勒戒或強制戒治已
    足遮斷毒癮，而得於5 年後再犯時，再予適用初犯之規定，
    重行觀察、勒戒等程式。倘5 年內已經再犯，被依法追訴處
    罰，縱其第3 次（或第3 次以上）施用毒品之時間在初犯釋
    放5 年以後，即與「5 年後再犯」之情形有別，且因已於「
    5 年內再犯」，顯見原實施觀察、勒戒或強制戒治，已無法
    收其實效，而無5 年戒斷期之存在，自無再經觀察、勒戒及
    強制戒治之必要，應得逕行追訴處罰，最高法院著有95年5
    月9 日95年第7 次刑事庭會議決議可資參照。本件被告前因
    施用毒品案件，經本院裁定送戒治處所施以強制戒治，於88
    年6 月7 日執行完畢，復因施用毒品案件，經本院以93年訴
    字第3192號判處有期徒刑9 月確定，有臺灣高等法院被告前
    案紀錄表各1 份在卷可參。被告既曾於「5 年內再犯」，且
    經法院判處罪刑確定，本件被告復於96年4 月5 日施用第一
    級毒品海洛因為警查獲，即非屬該條例第20條第3 項所定「
    5 年後再犯」之情形，檢察官依毒品危害防制條例第23條第
    2 項之規定，予以追訴，自屬適法。
三、(一)按海洛因係屬毒品危害防制條例第2 條第2 項第1 款所稱
    之第一級毒品，依法不得施用。核被告乙○○所為，係犯毒
    品危害防制條例第10條第1 項之施用第一級毒品罪。其持有
    海洛因後，進而施用，其持有之低度行為應被其施用之高度
    行為所吸收，不另論罪。又被告前因施用毒品、公共危險、
    過失傷害等罪，分別經本院判處有期徒刑9 月、8 月、3 月
    ，並經本院94年聲字第1025號定應執行有期徒刑1 年6 月確
    定，甫於95年4 月23日執行完畢，有臺灣高等法院被告前案
    紀錄表1 份在卷可稽，其於前開有期徒刑執行完畢後5 年內
    ，故意再犯本件有期徒刑以上之罪，應依刑法第47條第1 項
    之規定論以累犯，並加重其刑。爰審酌被告前已因施用毒品
    案件經強制戒治，後復經施用毒品案件經法院判決確定，猶
    未徹底戒除毒癮，本不宜寬貸，惟念其犯後坦承犯行，併考
    量施用毒品乃自戕一己之身體健康，並具有病患性人格之特
    質，其行為本身對社會所造成之危害並非直接、鉅大等一切
    情狀，量處如主文所示之刑，以資儆懲。
    (二)另本件被告前揭施用毒品犯行之犯罪時間在96年4 月24日
    以前，悉符合中華民國九十六年罪犯減刑條例之規定，減輕
    宣告刑2 分之1 ，並就減刑後之宣告刑，考量被告教育程度
    及職業（此參見警卷調查筆錄受詢問人欄即明），諭知以新
    臺幣1000元折算1 日之易科罰金折算標準。
據上論斷，應依刑事訴訟法第273 條之1 第1 項、第284 條之1
、第299 條第1 項前段，毒品危害防制條例第10條第1 項，刑法
第11條、第47條第1 項、第41條第1 項，中華民國九十六年罪犯
減刑條例第2 條第1 項第3 款、第7 條、第9 條，判決如主文。
本案經檢察官甲○○到庭執行職務
中　　華　　民　　國　　96　　年　　12　　月　　31　　日
                  刑事第六庭  法　官    王  琁
上正本證明與原本無異
如不服本判決應於收受本判決後10日內向本院提出上訴書狀，並
應敘述具體理由，如未敘述上訴理由者，應於上訴期間屆滿後20
日內補提理由書狀於本院（均須按他造當事人之人數附繕本）「
切勿逕送上級法院」。
中　　華　　民　　國　　96　　年　　12　　月　　31　　日
                              書記官    黃國忠
附錄本案論罪科刑法條全文：
毒品危害防制條例第10條
施用第一級毒品者，處6 月以上5 年以下有期徒刑。
